臺灣屏東地方法院民事裁定
111年度監宣字第204號
聲  請  人  賴惠玲  
                      送達處所：台北市○○區○○路000號                                  0 樓

相  對  人  賴楊俊閃

關  係  人  賴生亮  

            賴松宏  

            賴生光  

上列聲請人聲請監護宣告事件，本院裁定如下：
    主    文
宣告賴楊俊閃（民國○○○年○月○日生、身分證統一編號：Z○○○○○○
○○○號）為受監護宣告之人。
選定賴生光（民國○○年○○月○○○日生、身分證統一編號：Z○○○○○○
○○○號）為受監護宣告人之監護人。
指定賴惠玲（民國○○○年○月○○○日生、身分證統一編號：Z○○○○○○
○○○號）為會同開具財產清冊之人。
聲請程序費用由受監護宣告人負擔。
    理    由
一、按對於因精神障礙或其他心智缺陷，致不能為意思表示或受
    意思表示，或不能辨識其意思表示之效果者，法院得因本人
    、配偶、四親等內之親屬、最近一年有同居事實之其他親屬
    、檢察官、主管機關、社會福利機構、輔助人、意定監護受
    任人或其他利害關係人之聲請，為監護之宣告；受監護宣告
    之人應置監護人；法院為監護之宣告時，應依職權就配偶、
    四親等內之親屬、最近一年有同居事實之其他親屬、主管機
    關、社會福利機構或其他適當之人選定一人或數人為監護人
    ，並同時指定會同開具財產清冊之人；法院選定監護人時，
    應依受監護宣告之人之最佳利益，優先考量受監護宣告之人
    之意見，審酌一切情狀，並注意下列事項：受監護宣告之
    人之身心狀態與生活及財產狀況。受監護宣告之人與其配
    偶、子女或其他共同生活之人間之情感狀況。監護人之職
    業、經歷、意見及其與受監護宣告之人之利害關係。法人
    為監護人時，其事業之種類與內容，法人及其代表人與受監
    護宣告之人之利害關係，民法第14條第1 項、第1110條、第
    1111條第1 項、第1111條之1 設有明文。
二、本件聲請意旨：相對人即聲請人之母賴楊俊閃（民國00年0
    月0日生、身分證統一編號：Z000000000號）於民國107 年5
    月27日因第7類重度障礙，致不能為意思表示或受意思表示
    ，或不能辨識其意思表示之效果，為此依民法第14條規定，
    聲請宣告相對人為受監護宣告人等語。
三、經查，聲請人上開主張，業據其提出戶籍謄本、中華民國身
    心障礙證明影本等件為證，相對人並於111 年9月6日由鑑定
    人黃文翔醫師進行鑑定會談，鑑定人鑑定結果：個案罹患帕
    金森氏症、失智症、高血壓、右髖關節骨折。據家屬陳述，
    個案自103年即入住新博愛老人養護中心至今，平時大多由
    小兒子探視照顧。據機構護理人員表示，個案剛入住時尚可
    由口進食，但當時已有搞不清楚人的情況；時至今日，個案
    的生活照護事務已全部皆需仰賴他人完成，整體自我照護功
    能及認知功能急劇下降，已經無法認人，無行動能力，大多
    時間皆意識昏沈。個案目前認知功能狀況：無法以言語、眨
    眼、點頭、搖手等方式表達意思，生活事務皆由旁人協助，
    目前無法自行表達饑餓、身體不適或大小便等生理需求。個
    案於：㈠身體狀態檢查︰⒈理學檢查：個案四肢瘦弱，無法聽
    指令睜眼、閉眼、點頭、搖頭及擧手抬腳，四肢較爲僵硬且
    攣縮，右腳些微顫抖。⒉臨床檢查︰目前有鼻胃管。會談中個
    案對於個人基本資料（包含姓名、身分證字號、出生年月日
    、年齡、住址、家中電話、子女數目、配偶姓名、父母姓名
    、子女姓名、過去工作公司地方、畢業學校校名...）等問
    題無法回答，無法進行長短期記憶能力及基本算術加減計算
    、也無法識別硬幣幣值，注意力不佳，評估檢查時無法聽指
    令睜眼閉眼及舉手抬腳。個案無法評估社交及現實判斷能力
    （例如現任總統姓名、美國總統姓名、辨識鐘錶指針所指之
    時間、如何辨識陌生人的來電是否屬於詐騙電話，或如何求
    證詐騙電話的真假等）。⒊其他精神狀態：個案意識昏沈，
    眼神無法集中於評估醫師或家人，無法與家人溝通，也無法
    理解抽象字彙或回憶數分鐘前的事物。評估時坐於輪椅上，
    身體清潔度尚可，主責照顧人員表示個案自來機構後，大抵
    整天昏沈，並無情緒躁動時刻，也無法主動表達生理需求或
    理解旁人之叫喚。經鑑定人叫喚，個案可些微睜開眼睛，但
    無法對焦，也無法聽指示眨眼或點頭搖頭。目前個案之認知
    功能已經明顯受損，行爲退化，現實判斷能力缺損，例如不
    知自己的名字、財產、何爲售後服務，不知何爲分期付款，
    不知何爲預購，不知何爲預購訂金、頭期款、買賣契約...
    等。對於人、時、地之定向能力不佳，無法認出來訪之家人
    。無法評估長、短期記憶（例如現在爲民國幾年幾月幾日、
    早餐內容）。㈡日常生活狀況：⒈日常生活自理情形：無法自
    己進食（靠鼻胃管灌食）、大小便（每天包尿布）、移動身
    體（須他人幫忙移位及定時翻身）、更衣、沐浴，皆需他人
    完全協助，自我照顧品質不佳。⒉經濟活動能力（包括管理
    處分自己財產之能力）：無法辨識幣值，無法表達購物及管
    理自己財務之能力，亦無法正確計算找回之零錢。⒊社會性
    ：無職業功能、無社交功能、無法自行搭乘或使用大眾交通
    工具、無自我安排休閒活動之功能，無法判斷危險行爲。㈢
    鑑定結果：個案各項功能明顯退化簡單的衣、食、衛生、交
    通等生活內容皆無法自理，需照顧者完全協助。個案之失智
    症可能爲阿滋海默氏症，亦有可能是因帕金森氏病所演變。
    因近年來失智症逐漸嚴重，目前大多時間處於意識昏沈，認
    知功能持續退化使個案之現實判斷能力、計算能力、記憶能
    力、注意力向度皆有缺損，目前住於佳冬鄉新博愛老人養護
    中心。據家屬表示，個案在機構的這八年，認知功能逐漸下
    降，目前無法認出家屬，無法表達意思，皆需靠照護人員處
    理自我清潔，評估個案因失智症導致個人之認知功能受損，
    其意思表示或受意思表示或辨識其意思表示效果之能力也因
    而明顯受損，無法獨力處理個人法律事務與從事個人財務管
    理，認個案應已達到監護宣告之標準。㈣鑑定結果：有老年
    失智症，目前意識呈昏沈狀態，表達能力與理解能力受損，
    現實判斷能力與記憶能力也受損，溝通能力明顯受限制，爲
    意思表示或受意思表示或辨識其意思表示效果之能力完全不
    能。㈤預後及回復之可能性：個案之失智症因屬於慢性疾病
    ，預估個人功能會隨著年齡老化而逐漸退化，預期其疾病之
    預後不佳，回復機會不大等情，有屏安醫療社團法人屏安醫
    院111年9月12日屏安管理字第1110002846號函附之精神鑑定
    報告書1 份在卷可憑。本院綜合上情及鑑定結果認相對人確
    因精神障礙（失智狀態），致完全不能為意思表示或受意思
    表示或辨識其意思表示效果之程度，故聲請人聲請對相對人
    為監護之宣告，為有理由，應予准許。
四、次查，聲請人為相對人之女兒，聲請人及相對人之兒子即關
    係人賴生亮、賴松宏、賴生光均同意由關係人賴生光擔任監
    護人，有親屬會議紀錄在卷足憑，可見相對人至親均認同由
    關係人賴生光擔任監護人，是由關係人賴生光負責護養及照
    顧相對人並管理其財產，最能符合相對人之利益，尚無選任
    程序監理人評估監護人選之必要，爰選定關係人賴生光為監
    護人。另依前揭規定，法院於選定監護人時，應同時指定會
    同開具財產清冊之人，及依民法第1113條準用同法第1099條
    之規定，監護開始時，監護人對於受監護人之財產，應依規
    定會同遺囑指定、當地直轄市、縣（市）政府指派或法院指
    定之人，於2 個月內開具財產清冊，並陳報法院。為使聲請
    人得於期限內開具財產清冊並陳報法院，並衡酌聲請人為相
    對人之女兒，其願意會同開具財產清冊，有前揭親屬會議紀
    錄在卷足稽，爰併指定聲請人為會同開具財產清冊之人。
五、依家事事件法第164 條第2 項，裁定如主文。
中　　華　　民　　國　 111    年　  9　  月　　19 　　日
                        家事法庭法  官　林美靜
以上正本係照原本作成。
如不服本裁定，應於送達後10日內向本院提出抗告狀，並繳納抗
告費新臺幣1,000 元。
中　　華　　民　　國　 111    年　  9 　 月　　20   　日
                                書記官　黃秀梅